臺灣臺南地方法院家事判決　九十三年度婚字第三九一號
　　原告　甲○○
　　被告　乙○○
右當事人間請求離婚事件，經本院於民國九十三年八月三十日言詞辯論終結，判決如
左：
    主      文
准原告與被告離婚。
訴訟費用由被告負擔。
　　事實及理由
壹、程序方面：
  一、被告經合法通知，未於言詞辯論期日到場，查無民事訴訟法第三百八十六條各
      款所列情形，依原告之聲請，由其一造辯論而為判決。
貳、實體方面：
  一、原告主張：
  （一）緣兩造婚後，育有二男一女均已成年，婚後被告均一直從事建築模板工作，
        然近數年來被告性情大為丕變，整日不思工作而呼朋酗酒，並性好漁色而四
      　處拈花惹草，致經常數夜不歸，而完全棄家庭於不顧，每於爛醉返家時，即
        惡言惡行無故斥原告，並向原告索取金錢，又倘稍不順渠意時，隨即厲聲
        質問原告是否拿錢給客兄用，不然怎會沒錢等語，而加以辱及摔擲家中物
        品，並施以暴力毆打原告。再者，原告因羅患子宮頸糜爛病症，暫不適合行
        房，然被告不思體諒竟於深夜時分性起時，即不顧原告身體之不適而欲強行
        行房，如經原告拒絕時，被告即惱羞成怒厲聲辱原告一定在外討客兄等等
        不堪耳之語，甚於吵醒子女後仍不罷休而強行壓迫原告為性行為，被告均如
        此而長期反復為之，致原告於精神及身體上幾近而臨崩潰之地步，並已罹患
        精神官能憂鬱症。
  （二）按「夫妻之一方受他方不堪同居之虐待者，得請求離婚」，為民法第一千零
        五十條第一項第三款所明定。又所謂「不堪同居虐待」係指與以身體上或精
        神上不可忍受之痛苦，致不堪繼續同居者而言。查兩造既依法取得夫妻關係
        ，自當本於互愛、互諒、互信之感情基礎，並應相互立於兩相平等之地位，
        以維持其人性之尊嚴，而建立幸福美滿之家庭生活。惟近數年來，被告非但
        不思戮力維持家庭和樂，卻反處處以辱罵及暴力行事，且長期均如此反復為
        之，甚不體恤原告身體病症之痛苦仍強行壓迫原告行房，巳如前述，顯原告
        於精神及身體上自己長期受有不可忍受之重大痛苦，自有受被告不堪同居虐
        待之情事，自足構成離婚之要件至明。
  （三）再按「有民法第一千零五十二條第一項所定十款以外之重大事由，而難以維
        持婚姻者，夫妻之一方得求離婚」，為民法第一千一零五十二條第二項所明
        定。查，被告近數年來非但不思戮力工作，維特家庭和樂，卻反處處以暴力
        、酗酒及違反人性之變態行為為能事，惟其仍不思悔悟，依然我行我素，致
        使原告長期間處於驚慌恐懼中，致精神及身體上均已到達無法再忍受之痛苦
        ，故兩造之情感基礎自當因被告長期間之暴力及變態性行為而發生嚴重破綻
        ，又造成兩造情感基礎破裂而無法恢復及難以再維持婚姻之重大事由，亦當
        苛責於被告前開不當行為所造成，足見兩造自亦有難以再維持婚關係之重大
        事由存在。
  （四）爰依民法第一千零五十二條第一項第三款及同條第二項之規定，並提出戶籍
        謄本一份、診斷證明書影本二紙為證，聲明請求判決如主文所示。
  二、被告方面：
      被告未於言詞辯論期日到場，亦未提出書狀作何聲明或陳述。
  三、得心證之理由：
  （一）按維護人格尊嚴與確保人身安全，為我國憲法保障人民自由權利之基本理念
        ，而增進夫妻情感之和諧，防止家庭暴力之發生，以保護婚姻制度，亦為社
        會大眾所期待，故民法第一千零五十二條第一項第三款所稱「不堪同居之虐
        待」，應就具體事件，衡量夫妻之一方受他方虐待所受侵害之嚴重性，斟酌
        當事人之教育程度、社會地位及其他情事，是否已危及婚姻關係之維繫以為
        斷；若受他方虐待已逾越夫妻通常所能忍受之程度而有侵害人格尊嚴與人身
        安全者，即不得謂非受不堪同居之虐待。復按當事人主張有利於己之事實者
        ，就其事實有舉證之責任，民事訴訟法第二百七十七條定有明文。
  （二）原告主張兩造婚後，育有二男一女均已成年，婚後被告均一直從事建築模板
        工作，然近數年來被告性情大為丕變，整日不思工作而呼朋酗酒，並性好漁
        色而四處拈花惹草，致經常數夜不歸，而完全棄家庭於不顧，每於爛醉返家
        時，即惡言惡行無故斥原告，並向原告索取金錢，又倘稍不順渠意時，隨
        即厲聲質問原告是否拿錢給客兄用，不然怎會沒錢等語，而加以辱及摔擲
        家中物品，並施以暴力毆打原告。再者，原告因羅患子宮頸糜爛病症，暫不
        適合行房，然被告不思體諒竟於深夜時分性起時，即不顧原告身體之不適而
        欲強行行房，如經原告拒絕時，被告即惱羞成怒厲聲辱原告一定在外討客
        兄等等不堪耳之語，甚於吵醒子女後仍不罷休而強行壓迫原告為性行為，被
        告均如此而長期反復為之，致原告於精神及身體上幾近而臨崩潰之地步，並
        已罹患精神官能憂鬱症等情，業據提出戶籍謄本一份、診斷證明書影本二紙
        為證。惟查，就原告所提出之診斷證明書僅可證明原告罹患子宮頸糜爛及精
        神官能憂鬱之病症，並無法據此即認定被告有違背原告意願強行與原告發生
        性行為之情事，及原告罹患精神官能憂鬱症係因被告之虐待行為所致。再者
        ，雖證人即兩造之子鄭志明證述在其幼時被告會對原告動手等語，惟僅就證
        人之證詞並無法知悉被告對原告動手之頻率、次數、輕重是否已達一般人均
        無法忍受之境地，原告復未提出其他具體事證，證明原告受有被告不堪同居
        之虐待之嚴重性，已逾越夫妻通常所能忍受之程度而侵害人格尊嚴與人身安
        全，故原告主張受有被告不堪同居之虐待即因欠缺事證加以證明，而難以憑
        採。
  （三）復按夫妻間有民法第一千零五十二條第一項所列各款以外之重大事由，而難
        以維持婚姻者，夫妻之一方得請求離婚，民法第一千零五十二條第二項定有
        明文。又按婚姻係以誠摯相愛地共同生活為基礎，若此基礎已動搖，縱無激
        烈言詞或情感外遇，僅終日冷漠相對，維持婚姻關係之基礎即屬破裂，基於
        近代離婚法立法例大多由有責主義而至破綻主義之趨勢，法院即應認定該情
        形屬難以維持婚姻之重大事由。本件原告主張婚後被告時常酗酒、處處對原
        告施以暴力、無故斥原告，並向原告索取金錢，又倘稍不順渠意時，隨即
        厲聲質問原告是否拿錢給客兄用之事實，業據原告提出戶籍謄本二份為證，
        核與證人即兩造之子鄭志明證述「我還有一個弟弟、一個妹妹，目前都與媽
        媽同住，爸爸約在八、九個月前離家出走，祖父母也未與我們同住，聽祖父
        母說爸爸在外面有女人，他曾經帶外面的女人回去見祖父母，祖父母也不知
        道我爸爸住在哪裡，父親很少打電話回來，偶而打電話回來，我們問他，他
        也交代不清楚，爸爸之前作板模工人，現在到處在打零工，也無法在工地找
        到他，我的弟妹都已成年，對父母之間的事情，覺得冰凍三尺非一日之寒，
        我在小時候，爸爸會對媽媽動手，這幾年比較不會，但是會用言語刺激媽媽
        ，也會說媽媽在外面有男人之類的話，爸爸也會酗酒，經常在半夜吵鬧」之
        情節相符（見本院九十三年六月二十八日言詞辯論筆錄）；而被告未於言詞
        辯論期日到場，亦未提出書狀作何聲明或陳述；堪信原告之主張為真實。本
        院斟酌被告婚後屢屢對原告動手，且以言語污辱原告，並無故離家，迄今已
        近一年，兩造共同生活所需誠摯地互敬互愛基礎早已蕩然無存，就任何人處
        於同一之境況，均會喪失維持婚姻之意欲，兩造間已有難以維持婚姻之重大
        事由存在；又本件兩造分居係因被告無故離家，迄今已近一年，是造成本件
        婚姻難以維持之重大事由應由被告所負責，原告自得據此提起本件訴訟。從
        而，原告依據民法第一千零五十二條第二項規定，以有難以維持婚姻之重大
        事由請求離婚，為有理由，應予准許。
參、結論：原告之訴，為有理由，依民事訴訟法第三百八十五條第一項前段、第七十
    八條，判決如主文。
中      華      民      國    九  十  三    年    九    月    十  三    日
                                    臺灣臺南地方法院家事庭
~B法      官  王  獻  楠
右為正本係照原本作成。
如對本判決上訴，須於判決送達後二十日內向本院提出上訴狀。
中      華      民      國    九  十  三    年    九    月    十  三    日
~B法院書記官  蘇  玲  錦
